【裁判字號】    97,消債更,1697
【裁判日期】    980422
【裁判案由】    更生事件
【裁判全文】
臺灣板橋地方法院民事裁定          97年度消債更字第1697號
聲  請  人
即  債務人  甲○○
                        4樓
代  理  人  李詩楷律師
上列當事人因消費者債務清理事件，聲請更生及保全處分，本院
裁定如下：
    主  文
更生及保全處分之聲請均駁回。
聲請費用由債務人負擔。
    理  由
一、按債務人不能清償債務或有不能清償之虞者，得依本條例所
    定更生或清算程序，清理其債務，消費者債務清理條例第3
    條定有明文。所謂「不能清償債務」，係指債務人欠缺清償
    能力，對於已屆清償期，且已受請求之債務之全部或主要部
    分，客觀上可預見其為一般且繼續的不能清償之財產狀態而
    言。而清償能力係由財產、信用、勞力三者構成，故雖無足
    夠財產，然如有良好之信用、優良之技術或持續不斷之勞力
    ，即屬有清償債務之可能。次按聲請更生或清算不合程式或
    不備其他要件者，法院應以裁定駁回之，但其情形可以補正
    者，法院應定期間先命補正，消費者債務清理條例第8 條亦
    有明文規定。
二、本件聲請人即債務人主張略以：其積欠金融機構債務共新臺
    幣（下同）1,632,046 元，有不能清償之情事，曾於消費者
    債務清理條例施行後，於民國97年8 月間，以書面向最大債
    權金融機構臺灣土地銀行股份有限公司（下稱土地銀行）請
    求共同協商債務清償方案，經該行以通知簽署協議書10日內
    未完成簽約手續為由而發給前置協商不成立同意書，是雙方
    前置協商不成立，而聲請人每月收入約35,000元，扣除每月
    生活必要支出及扶養費用（26,204元）後，難以維持最低基
    本生活，且聲請人無擔保或無優先權之債務總額未逾1,200
    萬元，復未經法院裁定開始清算程序或宣告破產，爰向本院
    聲請更生等語。
三、查本件聲請人於消費者債務清理條例施行後，曾提出債權人
    清冊，依同條例第151 條第1 項規定，以書面向最大債權金
    融機構土地銀行申請共同協商債務清償方案，惟因聲請人「
    於最大債權金融機構通知簽署協議書10日內未完成簽約手續
    」，致前置協商不成立，有聲請人提出之土地銀行97年8 月
    20日前置協商不成立通知書及財團法人金融聯合徵信中心當
    事人綜合信用報告為證（見本院卷第12頁及第16至第19頁）
    ，是聲請人向本院聲請更生，自須審究其是否有「不能清償
    債務或有不能清償之虞」之情事，方為適法。經查，聲請人
    每月收入35,000元，此有聲請人陳報狀及前置協商收入切結
    書在卷可稽（見本院卷第40頁及第82頁），而依行政院主計
    處公佈之97年度臺灣省每人每月最低生活費用為9,829 元，
    該最低生活費用即包括食、衣、住、行等費用在內，且聲請
    人既已負債，本應較一般人更節約支出，節省開銷，因此，
    聲請人所陳報生活必要支出之金額超過上開數額者，即屬非
    必要之支出，應以上開金額作為每月必要支出金額之標準。
    依上開標準，並考量聲請人每月必須負擔其母及子扶養費用
    14,500元（見本院卷第83頁，聲請人陳報狀），聲請人每月
    支出之費用（即聲請人本人必要生活費用及上開扶養費用）
    應為24,329元（計算式：9,829 ＋14,500＝24,329），以其
    每月收入35,000元扣除上開支出，其應尚有10,671元可資運
    用（計算式：35,000－24,329＝10,671）。次查，聲請人係
    於97年6 月27日前往土地銀行中和分行洽談前置協商事宜，
    雙方原已擬具期數180 期，利率0.00% ，每月估計月付金
    5,833 元之協商內容，惟聲請人並未依規定於10日內與土地
    銀行完成簽約手續，致協商不成立，此有土地銀行中和分行
    98年4 月3 日和催字第0980000153號函及所附之債清前置協
    商客戶面談紀錄表、協商方案內容（建置）、清償方案認可
    聲請狀、協議書前置協商聲請書及聲請人個人資料影本在卷
    可稽（見本院卷第204 至237 頁），顯然聲請人係主動與土
    地銀行談妥債務協商，且應已考量其每月收入扣除支出後之
    餘額，可履行上開協商內容甚明，本院審酌聲請人上開收入
    支出情形，聲請人每月可資運用金額10,671元，於支付協商
    月付金5,833 元後，仍有餘額，應非不能清償或有不能清償
    之虞，況聲請人係52年1 月27日出生，目前年僅46歲（見本
    院卷第27頁，聲請人之戶籍謄本），距勞動基準法強制退休
    年齡65歲尚有19年之工作期間，聲請人繼續依原協商條件至
    履行完畢，亦應無疑義。
四、綜上所述，本件聲請人依其與土地銀行原協議之前置協商還
    款條件履行並無困難，其無消費者債務清理條例第3 條所定
    不能清償債務或有不能清償之虞之情事，則其向本院聲請更
    生，應屬聲請之要件不備，自應駁回其更生之聲請。又其更
    生之聲請既經駁回，則保全處分之聲請即失所附麗，應併予
    駁回，爰裁定如主文。
五、又聲請人既有固定收入及清償債務能力，非不得再透過銀行
    公會所決議之「個別協商一致性方案」與其債權銀行進行個
    別協商程序，以求得適當之履債方式，併予指明。
中    華    民    國    98    年    4     月    22    日
              民事第一庭  法      官   高文淵
上為正本係照原本作成
如不服本裁定，應於裁定送達後10日內，以書狀向本院提出抗告
，並繳納抗告費新臺幣1千元
中    華    民    國    98    年    4     月    22    日
                          書  記  官   許慧貞


司法院資訊處製作；財團法人民間司法改革基金會備份。
